【裁判字號】    99,訴,111
【裁判日期】    990409
【裁判案由】    辦理土地所有權登記
【裁判全文】
臺灣雲林地方法院民事判決              99年度訴字第111 號
原      告  丙○○
被      告  雲林縣崙背鄉公所
法定代理人  甲○○
被      告  雲林縣麥寮鄉公所
法定代理人  乙○○
上列當事人間請求辦理土地所有權登記事件，本院判決如下：
    主      文
原告之訴駁回。
訴訟費用由原告負擔。
    事實及理由
一、本件起訴意旨略以：被告前於民國51年4 月10日將渠等共有
    坐落（重測前）雲林縣台西鄉○○○段919 －129 、919 －
    134 地號（現為港西段358 、344 地號，地目田）等2 筆土
    地（下稱系爭土地），以新臺幣3,547.6 元讓售予訴外人林
    作，惟林作將前揭款項繳完後並未辦理系爭土地移轉登記，
    後來訴外人林劍即伊舅舅又向林作購得系爭土地，亦未辦理
    產權移轉登記，迨至75年間伊與林劍分家，伊分得系爭土地
    並耕作迄今，伊為維護權益多次請求被告協同辦理系爭土地
    所有權移轉登記，其中崙背鄉公所同意將其應有部分10分之
    7 辦理移轉登記，但麥寮鄉公所則拒不同意辦理其餘應有部
    分讓與登記，為此爰依民法規定提起本訴；並提出崙背鄉公
    所自行收納款項統一收據影本5 紙、雲林縣崙背鄉公所出售
    鄉有基地產權移轉證明書、崙子頂鄉有地承領農戶繳納地價
    款登記表、台西鄉○○○段919 －129 、919 －134 地號土
    地登記謄本、台西鄉○○段358 、344 地號土地登記第二類
    謄本、台西鄉○○○段919 －129 、919 －134 地號土地（
    所有人崙背鄉公所）所有權狀（均影本）各1 份為佐。
    聲明：請判命被告准伊辦理系爭土地所有權登記。
二、按訴訟標的為起訴應表明之事項，此觀民事訴訟法第244 條
    第1 項第2 款規定自明，所謂訴訟標的係指原告為確定私權
    所主張或否認之法律關係欲法院對之加以裁判者而言。是給
    付訴訟之原告，須對於被告有私法上之請求權，而被告對於
    原告有給付之義務，其訴權始存在，否則，即不得提起給付
    之訴（最高法院29年度上字第498 號判例意旨可參）。其次
    ，權利保護必要要件，亦為訴權存在要件之一，在給付之訴
    ，必須為訴訟標的之請求權已屆清償期，而被告仍不履行，
    原告始有受保護之必要。又按原告之訴，依其所訴之事實，
    在法律上顯無理由者，法院得不經言詞辯論，逕以判決駁回
    之，同法第249 條第2 項定有明文。而所謂原告之訴，依其
    所訴之事實，在法律上顯無理由者，係指依原告於訴狀內記
    載之事實觀之，在法律上顯然不能獲得勝訴之判決者而言，
    則有最高法院62年台上第845 號判例意旨可資參照。
三、查，原告起訴既未表明其訴訟標的，僅略謂：爰依民法規定
    ，准其辦理系爭土地所有權登記云云，則原告對於被告有何
    私法上之請求權，而被告對於原告有何給付之義務，俱屬不
    明，依前揭民事訴訟法規定及判例意旨，難謂其訴權已屬存
    在。其次，原告既自承：伊曾多次委託代書向被告提出申請
    辦理核發系爭土地權狀，其中被告崙背鄉公所願意配合將系
    爭土地中其之應有部分10分之7 辦理登記云云，並提出雲林
    縣崙背鄉公所出售鄉有基地產權移轉證明書及台西鄉○○○
    段919 －129 、919 －134 地號土地（所有人崙背鄉公所）
    所有權狀等件為佐，苟若所言非虛，被告崙背鄉公所要無拒
    不履行債務情事，則原告仍對被告崙背鄉公所提起本訴，就
    訴權存在要件中之保護必要要件亦難謂無缺。綜上，本件依
    原告於訴狀內記載之事實觀之，其在法律上顯然不能獲得勝
    訴之判決，爰不經言詞辯論程序，逕予駁回之。
四、據上論結，本件原告起訴顯無理由，依民事訴訟法第249 條
    第2 項、第78條，判決如主文。
中    華    民    國    99    年    4     月    9     日
                  民事第一庭    法  官  蔣得忠
以上正本係照原本作成
如對本判決上訴，須於判決送達後廿日內向本院提出上訴狀
中    華    民    國    99    年    4     月    9     日
                                書記官  陳文明

司法院資訊處製作；財團法人民間司法改革基金會備份。
